臺灣高等法院臺中分院刑事判決　　　 100年度上訴字第1769號
上　訴　人　臺灣彰化地方法院檢察署檢察官
上　訴　人
即　被　告　魏燿茗
指定辯護人　本院公設辯護人　賴泰鈞
上列上訴人等因被告違反毒品危害防制條例案件，不服臺灣彰化
地方法院99年度訴字第1565號中華民國100年6月23日第一審判決
（起訴案號：臺灣彰化地方法院檢察署99年度偵字第10177號）
，提起上訴，本院判決如下：
    主  文
上訴駁回。
    犯罪事實
一、魏燿茗前因施用第二級毒品案件，經原審法院以95年度斗簡
    字第351號判處有期徒刑4月確定，於民國（下同）96年1月
    22日易科罰金執行完畢，又因施用第二級毒品案件，經原審
    法院以96年度斗簡字第584號判處有期徒刑6月確定，於97
    年2月20日易科罰金執行完畢。近又因施用第一、二級毒品
    案件，分別經同院以99年度訴字第911號判處有期徒刑10月
    確定，及以99年度訴字第1174號判處應執行有期徒刑1年7月
    確定（現正在執行中）。
二、魏燿茗不知悔改，明知海洛因、甲基安非他命為毒品危害防
    制條例第2 條第2 項第1 、2 款所定之第一、二級毒品，不
    得持有、轉讓、販賣，然因己身染有毒癮，乃圖以販毒方式
    供應吸毒所需，遂分別基於販賣第二級毒品甲基安非他命以
    營利之犯意，以門號0000000000號之行動電話，供購毒者撥
    打或彼此接洽聯繫交易毒品事宜，而以高於進價之價格，分
    別販賣甲基安非他命予王榮耀、辛秀蘭、楊天賜等人（魏燿
    茗販賣第二級毒品之時間、地點及對象詳如附表一《同附表
    二》編號1 至5 所示，其中編號3 部分係未遂，魏燿茗與購
    毒者彼此聯絡使用之電話詳如附表三所示）。另基於轉讓第
    一級毒品之犯意，於附表一《同附表二》編號6 所示之時、
    地，將含摻海洛因之香菸1 支，無償轉讓予楊天賜施用。
三、嗣警方對於魏燿茗所持用上開行動電話實施通訊監察，獲悉
    其涉有犯嫌後，於99年11月3 日上午8 時許，持搜索票至魏
    燿茗位於彰化縣溪州鄉西畔村廣一巷1 號之1 之住處，查扣
    魏燿茗所有供其聯繫販毒事宜使用門號0000000000號之行動
    電話（含SIM 卡）1 支。
四、案經彰化縣警察局北斗分局移送臺灣彰化地方法院檢察署檢
    察官偵查起訴。
    理  由
一、證據能力部分：
  (一)證人陳俊賢、王榮耀、辛秀蘭、楊天賜等人於偵查中向檢察
    官所為證述，雖係被告以外之人於審判外之言詞陳述，為傳
    聞證據，然其等於偵查中向檢察官所為證述，既經具結，且
    本院審酌該等言詞陳述係由證人出於自由意思而陳述，又無
    其他證據足認該等陳述有何顯不可信之情事等一切情況，依
    刑事訴訟法第159條之1第2項規定，認上開證人於偵訊中之
    證述，自得採為認定本件犯罪事實所憑之證據。
  (二)證人陳俊賢、王榮耀、辛秀蘭、楊天賜等人於警詢時之證述
    ，雖亦屬被告以外之人於審判外之言詞陳述，為傳聞證據，
    然經本院於審理時當庭直接提示而為合法之調查，被告及辯
    護人均未於言詞辯論終結前聲明異議，本院復審酌該等言詞
    陳述係由證人出於自由意思而陳述，並無非法取證之情況，
    依刑事訴訟法第159條之5之規定，認上開證人於警詢時之證
    述，應得採為認定本件犯罪事實所憑之證據。
  (三)按偵查犯罪機關依法定程序監聽之錄音，係以監聽之錄音帶
    為其調查犯罪所得之證據，司法警察依據監聽錄音結果予以
    翻譯而製作之通訊監察譯文，乃該監聽錄音帶內容之顯示，
    此為學理上所稱之「派生證據」，屬於文書證據之一種。於
    被告或訴訟關係人對其譯文之真實性發生爭執或有所懷疑時
    ，法院固應依刑事訴訟法第165條之1第2項之規定，勘驗該
    監聽錄音帶以踐行調查證據之程序，俾確認該錄音聲音是否
    為通訊者本人及其內容與通訊監察譯文之記載是否相符，或
    傳喚該通訊者為證據調查。倘被告或訴訟關係人對該通訊監
    察譯文之真實性並不爭執，即無勘驗辨認其錄音聲音之調查
    必要性，法院於審判期日如已踐行提示通訊監察譯文供當事
    人辨認或告以要旨，使其表示意見等程序並為辯論者，其所
    為之訴訟程序即無不合。最高法院98年度臺上字第2016號刑
    事判決意旨可資參照。本案據為認定事實依據之通訊監察譯
    文，業經本院依法核發通訊監察書在卷（99年度偵字第1017
    7號卷宗第68頁），經本院審理時踐行提示並告以要旨之程
    序，公訴人、被告及其辯護人均無意見，本院亦未發現有以
    非法方式取得或製作通訊監察譯文之事證，參照上開說明，
    本案之通訊監察譯文自有證據能力。
  (四)其餘證據則為警方合法實施扣押之物，及本院依法調取附卷
    之資料，檢察官、被告及辯護人對於證據能力均無意見，自
    得引為本案證據。
二、被告魏燿茗於原審審理時，就前揭事實均均坦承不諱，核與
    證人王榮耀、辛秀蘭、楊天賜於警詢、偵訊時或原審審理時
    所證述之情節大致相符（筆錄卷證出處參照附表一「其他卷
    證」欄所載），並有相關通訊監察譯文可資參佐（卷證出處
    參照附表一「通訊監察資料」欄所載，證人所使用之聯絡電
    話參見附表三），又證人王榮耀、辛秀蘭、楊天賜為警查獲
    後經採驗尿液之結果，均呈現毒品甲基安非他命之陽性反應
    ，亦有各證人之尿液檢驗報告及姓名對照資料可參（卷證出
    處參見附表一「其他卷證」欄所載），可證明上述證人均有
    施用甲基安非他命之行為，足見被告上開自白與事實相符。
三、被告嗣於本院審理時，除對於附表一《同附表二》編號1、3
    、4、5所示之事實坦承不諱外，就編號2部分表示：忘記了
    ；並矢口否認有編號6轉讓第一級毒品海洛因之犯行。被告
    選任辯護人另於原審具狀質疑部分證據資料有疑義，茲分別
    說明如下：
  (一)就附表一《同附表二》編號1之部分，辯護意旨認被告與證
    人王榮耀在99年10月10日下午5時15分之最後基地台位置是
    在彰化縣田中鎮，而非證人王榮耀所指之交易地點即彰化縣
    溪州鄉西畔村云云，然查被告之通聯紀錄顯示其所持用門號
    0000000000與證人王榮耀所持用門號0000000000自該日下午
    4時32分起至5時21分止有多次聯絡紀錄，此期間被告所持行
    動電話之基地台位置固是由彰化縣溪州鄉西畔村移動到彰化
    縣田中鎮，然於該日下午5時22分被告之基地台位置又回到
    彰化縣溪州鄉西畔村，並停留在該處（原審卷第32頁背面所
    附通聯紀錄參照），與證人王榮耀所證述之交易地點並無矛
    盾。
  (二)就附表一《同附表二》編號2之部分，辯護意旨指被告與證
    人辛秀蘭在99年10月11日下午之通聯紀錄是在臺中港路、健
    行路、黎明路、同志巷附近，未出現在南屯路或忠明南路，
    認與證人辛秀蘭所指在靜和醫院附近交易之事實有出入云云
    。但查同日下午3時34分許，被告打電話告知證人：「你來
    醫院這邊」，證人說「好」，當時被告基地台位置出現在「
    臺中市○區○○○街151號12樓之1至6」（通訊監察譯文附
    於99年度偵字第10177號卷宗第129頁），而靜和醫院位於「
    臺中市○區○○路一段158號」，被告上述發話地點與約定
    之交易地點均在臺中市西區，距離已經十分接近，且其二人
    是約定在慣常交易之醫院，自無再抵達時相互確認之必要，
    故證人辛秀蘭之證詞及被告之自白均無違情之處，難認有何
    不可採信之理由。
  (三)就附表一《同附表二》編號3之部分，辯護意旨指被告與證
    人辛秀蘭在99年10月12日中午12時23分至15時38分許之通聯
    紀錄是在臺中市○○路、五權路附近，未出現在火車站附近
    （建國路、復興路、自由路、中正路），不足證明證人辛秀
    蘭所指兩人在火車站正對面的三商巧福交易毒品之事實云云
    。但查同日中午12時23分許，證人辛秀蘭先打電話問被告「
    你回來了嗎」，被告答稱「回來了」，兩人並相約等一下出
    門再聯絡，嗣於同日下午3時18分許，證人辛秀蘭打電話問
    被告人在何處，被告自稱在五權路上（當時被告之發話基地
    台位置在「臺中市○區○○路228號樓頂」），被告要證人
    辛秀蘭到火車站這邊來，同日下午3時38分許，證人辛秀蘭
    抵達火車站附近後，打電話告知被告「我在柳川東街與中正
    路口」、「在一廣旁邊」，被告要證人辛秀蘭到「三商巧福
    在火車站正對面」等語，此時被告之發話基地台位置已移動
    到「臺中市○區○○路96號」，距火車站並不遠（99年度偵
    字第10177號卷宗第129頁），而證人辛秀蘭所使用00-000
    00000號公共電話係設在臺中市○區○○路36號（參見中華
    電信股份有限公司所供公共電話裝機地址資料，附於原審卷
    第98頁），已在火車站前，且上述譯文中顯示兩人約定之交
    易地點十分明確，自無再抵達時相互確認之必要，故證人辛
    秀蘭之證詞及被告之自白均無違情之處，難認有何不可採信
    之理由。
  (四)就附表一《同附表二》編號4之部分，辯護意旨指被告與證
    人辛秀蘭在99年10月14日之通聯紀錄，被告發話地點都是在
    臺中市，翌日中午12時21分證人楊天賜打電話給被告時，被
    告基地臺位置在溪湖鎮，且被告未接聽，而證人楊天賜在之
    前的通話中提到自己趕著要上班，無法證明被告與證人楊天
    賜有見面交易之事實云云。然查由99年10月14日下午7時14
    分起至翌日（15日）中午12時26分之相關通話紀錄，可知被
    告與證人楊天賜之交易時間由原本約定的14日改到翌日（15
    日），被告稱自己當時住在臺中，而觀諸99年10月15日的相
    關通聯紀錄，被告之發話基地台位置一路由臺中南下至彰化
    縣北斗鎮，與證人楊天賜在原審審理時證稱交易地點在證人
    楊天賜住處之情形相符（原審卷第39頁正、反面之通聯紀錄
    參照），證人楊天賜於11時27分催促被告快點過來，被告當
    時已經到了彰化縣彰化市○○路○段（彰化交流道附近），
    又過了半個小時後就抵達證人楊天賜所居住之北斗鎮，是被
    告與證人楊天賜稱兩人有在證人楊天賜住處交易之情形，與
    客觀之通聯紀錄均相符合，難認有何不可採信之理由。
  (五)就附表一《同附表二》編號5之部分，辯護意旨指被告與證
    人楊天賜並無通聯紀錄，無法證明兩人有見面交易毒品之事
    實云云。然查：證人楊天賜是在99年11月3日經警通知強制
    採尿，其在接受警詢筆錄時，對於前一日所發生毒品交易之
    經過情形，應該記憶深刻，且原審調取相關通聯紀錄後，發
    現被告曾於99年11月2日下午5時39分借用不詳友人所持有門
    號0000000000號行動電話，撥打回其自己原來持用遭警監聽
    之門號0000000000號行動電話告知妻子：「如果有人打都不
    要接啦」等語（譯文附於原審卷第101頁），足證此時被告
    所持用之行動電話為0000000000號，而非原先被警察監聽之
    電話。又當天中午12時3分及下午6時36分許，楊天賜分別以
    其所持用門號0000000000號行動電話與被告當日所持用之門
    號0000000000行動電話相互聯絡，當時楊天賜基地台位置均
    在彰化縣北斗鎮（通聯紀錄附於原審卷第112頁正、反面）
    ，核與證人楊天賜於原審審理時具結證述：「我印象中被逮
    捕前一天我有施用甲基安非他命，我有跟被告見面。我們是
    約在北斗高鐵橋下。我印象中12點有打給被告，被告說沒空
    ，在18點我打給被告，被告說有空可以見面，那天我是跟被
    告拿甲基安非他命，…我要被告來的目的是要跟被告買甲基
    安非他命，金額多少我不記得了，所以隔天我才被驗出第一
    、二級毒品反應」等語相符。辯護意旨以兩人當日沒有通聯
    紀錄云云，亦有誤會，不足作為有利於被告之認定。
  (六)附表一《同附表二》編號6之部分，援用該附表編號5之證據
    資料，可知證人楊天賜與被告確有在99年11月2日下午6時36
    分許以電話彼此聯絡後相約在彰化縣北斗鎮○○路高鐵橋下
    見面，已如前述，而證人楊天賜於99年11月3日偵訊時證稱
    ：「我昨天是第1次施用海洛因，是黑仔在我向他購買安非
    他命時將海洛因摻入香菸內請我施用的，該香菸原本是小黑
    在抽，然後拿給我抽…黑仔就是我在警局看到的魏燿茗」（
    99年度偵字第10177號卷宗第118之1頁），另於原審100 年6
    月2日審理時證稱：「那天我是跟被告拿甲基安非他命，被
    告剛好在抽香菸，我好奇，所以我向被告拿來抽到完，當時
    被告香菸已經抽一半…所以隔天我才會被驗出第一、二級的
    毒品反應」「（審判長問：被告抽香菸的時候，為何你會跟
    被告討香菸？）證人答：我知道被告有在施用海洛因的習慣
    ，我好奇，所以我就跟被告討來用」等語（原審審理筆錄參
    照）。以上情觀之，證人楊天賜向被告索討摻有海洛因之香
    菸施用時，被告本有拒絕之權利，其既同意讓證人楊天賜施
    用該摻有海洛因之香菸，並施用到結束為止，被告主觀上自
    具有轉讓毒品海洛因之犯意無疑，被告於本院審理時否認有
    轉讓海洛因之犯行，應係事後卸責之詞，不足採信，此部分
    轉讓海洛因犯行應堪認定。
  (七)綜合上述，本件事證明確，被告犯行堪以認定。
四、按販賣毒品之所謂販賣行為，須行為人主觀上有營利意圖，
    且客觀上有販入或賣出毒品行為，即足構成，至於實際上是
    否已經獲利，則非所問；必也始終無營利之意思，而以原價
    或低於原價有償讓與他人，方難謂為販賣行為，而僅得以轉
    讓罪論處（參照最高法院93年度臺上字第1651號判決要旨）
    。又販賣海洛因及甲基安非他命毒品本無一定價格，各次買
    賣之價格，當亦各有差異，隨供需雙方之資力、關係之深淺
    、需求之數量、貨源之充裕與否、販賣者對於資金之需求如
    何即殷切與否，以及政府查緝之態度，進而為各種不同之風
    險評估，而為機動性之調整，是其價格標準，自非一成不變
    ，且販賣者從各種「價差」或「量差」或係「純度」謀取利
    潤方式，或有差異，然其所圖利益之非法販賣行為目的，則
    屬相同，並無二致。被告所為上開販賣第二級毒品犯行，雖
    因並未查扣所販賣之毒品，而無從察知其販賣毒品確實數量
    與純度，惟毒品危害防制條例所處罰之「販賣」毒品罪，所
    著重者為在主觀上有藉以牟利之惡性，及對毒品之擴散具有
    較有償或無償轉讓行為更嚴重之危害性，被告「營利」之意
    圖係從客觀之社會環境、情況及證人、物證等資料，依據證
    據法則綜合研判認定；衡諸毒品甲基安非他命量微價高，且
    依一般社會通念以觀，販賣行為在通常情形下均係以牟利為
    其主要誘因及目的，從而，舉凡其有償交易，除足反證其確
    另基於某種非圖利本意之關係外，通常尚難因無法查悉其販
    入價額作為是否高價賣出之比較，諉無營利之意思，阻卻販
    賣犯行之追訴。本案證人辛秀蘭於原審審理時證稱：我是透
    過朋友介紹而認識被告，認識他之目的就是要買毒品等語（
    原審100年6月2日審理筆錄參照），可知被告與證人辛秀蘭
    本無特殊交情，衡情被告不會無償將毒品交予證人辛秀蘭，
    至於被告與證人王榮耀、楊天賜交易時，都是不辭老遠由臺
    中南下至彰化縣溪洲鄉或北斗鎮與證人見面，倘無利可圖，
    如何可能如此大費周章前往赴約？被告既承認有販賣毒品予
    證人辛秀蘭、王榮耀、楊天賜等人，考量社會大眾均知買賣
    甲基安非他命係非法行為之客觀社會環境，依據前開積極證
    據及經驗法則綜合研判，被告意圖營利而販賣第二級毒品，
    要無疑義。
五、論罪科刑
  (一)按海洛因、甲基安非他命分為毒品危害防制條例第2條第2項
    第1款、第2款所定之第一級毒品及第二級毒品，均不得非法
    販賣、轉讓。核被告所為如附表一《同附表二》編號1、2
    、4、5所示部分，均係犯毒品危害防制條例第4條第2項之販
    賣第二級毒品罪。被告所為附表一《同附表二》編號3部分
    ，已著手於販賣甲基安非他命行為，因見面時確認數量不足
    而未完成交易，此部分所為係犯販賣第二級毒品未遂罪。至
    被告所為如附表一《同附表二》編號6所示部分係犯毒品危
    害防制條例第8條第1項之轉讓第一級毒品罪。又轉讓第一級
    毒品達淨重5公克以上者，加重其刑至2分之1，轉讓毒品加
    重其刑之數量標準第2條第1項第1款規定甚明。被告轉讓含
    摻海洛因之香菸1支予證人楊天賜施用，衡情尚未達上開加
    重處罰之標準，此部分不予加重其刑，附此敘明。
  (二)被告所為如附表一《同附表二》之各次販賣第二級毒品及轉
    讓第一級毒品犯行間，犯意各別，行為互異，應分論併罰。
  (三)被告前因施用第二級毒品案件，經原審法院以95年度斗簡字
    第35 1號判處有期徒刑4月確定，於96年1月22日易科罰金執
    行完畢，又因施用第二級毒品案件，經同院以96年度斗簡字
    第58 4號判處有期徒刑6月確定，於97年2月20日易科罰金執
    行完畢等情，有臺灣高等法院被告全國前案紀錄表在卷可稽
    ，其於有期徒刑執行完畢5年內，故意再犯本件有期徒刑以
    上之各罪，均為累犯，各應依法加重其刑。
  (四)被告所為如附表一《同附表二》編號1之犯行，於偵查及審
    判中均自白犯罪，均應依毒品危害防制條例第17條第2項之
    規定減輕其刑，此部分同時具有加重及減刑之事由，依法應
    先加後減之。被告所為如附表一《同附表二》編號3之犯行
    ，僅達未遂之程度，爰依刑法第25條第2項之規定減輕其刑
    ，此部分同時具有加重及減刑之事由，依法應先加後減之。
    被告其餘販賣第二級毒品之犯行，雖分別於原審及本院審理
    時坦白承認，然被告於準備程序中並未認罪，至審理中行交
    互詰問程序後，見證人辛秀蘭、楊天賜指證歷歷，又有通聯
    紀錄及監聽譯文可佐，知無可抵賴，始在言詞辯論終結前坦
    承犯行，又被告販賣對象，不乏如證人辛秀蘭之人（證人辛
    秀蘭丈夫不負擔家計，其一個女子帶著四名年幼之兒女靠打
    零工及社會補助過生活），被告供應其毒品，使社會經濟弱
    勢之家庭更加無法擺脫毒品陰影，被告所為在客觀上難認足
    以引起一般之同情，無何堪資憫恕之處，並無依刑法第59條
    規定酌減其刑之必要，併予敘明。
六、原審因而適用刑事訴訟法第299條第1項前段，毒品危害防制
    條例第4條第2項、第8條第1項、第17條第2項、第19條第1項
    ，刑法第11條、第25條第2項、第47條第1項、第51條第5款
    等規定，並審酌被告素行不佳，有施用第二級毒品等前科紀
    錄，因其本身染有毒癮，鋌而走險從事販毒交易，明知甲基
    安非他命為第二級毒品，使用容易成癮，濫行施用，非但對
    施用者身心造成傷害，而因其成癮性，常使施用者經濟地位
    發生實質改變而處於劣勢，容易造成家庭破裂戕害國力，為
    國家嚴格查禁之違禁物，仍不顧其販賣對象可能面臨之困境
    ，提供毒品予他人施用，致生危害於社會非輕，並審酌被告
    販毒所得尚非甚鉅，且於偵查或審理時自白犯罪，暨其智識
    程度、犯罪之動機等一切情狀，分別量處如附表二所示之刑
    ，並定其應執行之刑為有期徒刑8年；從刑部分，以：扣
    案之門號0000000000號之行動電話（內含SIM卡），被告於
    警詢時自稱為其本人向他人購買所得之物，且係供被告聯繫
    販賣毒品事宜（指附表一《同附表二》編號1至4之部分），
    業據被告於審理時供承在卷，並有相關通訊監察譯文在卷可
    稽，依法宣告沒收；被告販賣如附表一《同附表二》所示
    之毒品，而獲取如附表一「販毒所得」欄所載之財物（合計
    共6,000元），業經收取而未經扣案，惟此部分無法證明已
    經滅失，且屬被告犯毒品危害防制條例第4條之罪所得之財
    物，應依毒品危害防制條例第19條第1項規定，分別在各罪
    主文項下諭知沒收，如全部或一部不能沒收時，以其財產抵
    償，原審判決認事用法核無違誤，量刑亦屬允當。
七、被告以原審判決未適用刑法第59條酌量減輕其刑及為集合犯
    論以一罪而提起上訴。然查：I本件不符合刑法第59條規定
    構成要件已見述；II又所謂集合犯，係指數犯罪構成要件中
    ，本即預定有數個同種類之行為將反覆實行，雖其特質為行
    為含有反覆實行複數行為而評價為包括一罪，但並非其所有
    反覆實行之行為，皆一律認為包括一罪，仍須從行為人之主
    觀犯意，自始係基於概括性，行為之時、空上具有密切關係
    ，且依社會通念，認屬包括之一罪為合理適當者，始足當之
    ，否則仍應依實質競合予以併合處罰。本件被告多次異時、
    異地且異其對象販賣毒品，依社會通念，殊難認以評價為一
    罪為適當，自不得認僅成立包括一罪。檢察官上訴，認原審
    量刑過輕，惟查依被告販賣之對象數量、販毒所得，犯罪情
    節尚非鉅大，被告且於偵查或審理時自白犯罪，是檢察官之
    上訴亦不為本院所採，其等之上訴均為無理由，應予駁回。
八、據上論斷，應依刑事訴訟法第三百六十八條，判決如主文。
本案經檢察官王雪惠到庭執行職務。
中    華    民    國  100    年    10   月    5    日
            刑事第四庭    審判長法  官  洪  耀  宗
                                法  官  林  清  鈞
                                法  官  劉  登  俊
以上正本證明與原本無異。
如不服本判決應於收受送達後十日內向本院提出上訴書狀，其未
敘述上訴理由者，並得於提起上訴後十日內向本院補提理由書（
均須按他造當事人之人數附繕本）「切勿逕送上級法院」。
                                書記官  李  宜  珊
中    華    民    國  100    年    10   月    5    日